【裁判字號】    99,訴,114
【裁判日期】    990127
【裁判案由】    毒品危害防制條例
【裁判全文】
臺灣臺中地方法院刑事判決               99年度訴字第114號
公  訴  人  臺灣臺中地方法院檢察署檢察官
被      告  乙○○
上列被告因毒品危害防制條例案件，經檢察官提起公訴（98年度
毒偵字第4279號），被告在本院準備程序進行中就被訴事實為有
罪之陳述，受命法官於告知簡式審判程序之旨，並聽取當事人之
意見後，本院合議庭裁定由受命法官獨任依簡式審判程序，判決
如下：
    主  文
乙○○施用第一級毒品，累犯，處有期徒刑壹年；又施用第二級
毒品，累犯，處有期徒刑柒月。應執行有期徒刑壹年陸月。
    事  實
一、乙○○前因施用毒品案件，經依臺灣彰化地方法院裁定送觀
    察、勒戒後，認有繼續施用毒品之傾向，由同法院裁定令入
    戒治處所施以強制戒治1年，於民國91年7月26日執行完畢；
    於上開強制戒治執行釋放後5年內之94年間因施用第二級毒
    品案件，經本院判處有期徒刑4月確定；另因違反肅清煙毒
    條例、麻醉藥品管理條例等案件，經臺灣高等法院臺中分院
    及最高法院各判處有期徒刑3年2月及5年8月確定，接續執行
    後，於85年7月2日假釋出監交付保護管束，嗣經撤銷假釋入
    監執行殘刑，於93年8月31日執行完畢；又因竊盜、違反毒
    品危害防制條例案件，經法院分別判處有期徒刑4月、6月、
    4月確定，於95年6月13日縮刑期滿執行完畢；再因毒品案件
    ，經法院判處有期徒刑8月確定，於97年7月31日執行完畢，
    及因違反毒品危害防制條例案件經法院分別判處有期徒刑8
    月、10月確定，定應執行有期徒刑1年3月確定（現執行中）
    。詎其不知戒絕毒癮，基於施用第一級毒品海洛因之犯意，
    於98年9月20日或21日某時，在其臺中縣太平市○○路274巷
    22號租屋處，以將第一級毒品海洛因置入玻璃球以火燒烤之
    方式，施用第一級毒品海洛因1次；另基於施用第二級毒品
    甲基安非他命之犯意，於98年9月21日11時許，在彰化縣員
    林鎮○○路之員林公園廁所內，以將第二級毒品甲基安非他
    命置入玻璃球內燒烤加熱後，吸食所產生煙霧之方式，施用
    第二級毒品甲基安非他命1次。嗣於98年9月24日18時25分許
    ，為警徵得其同意後，採集尿液送驗結果，呈嗎啡、安非他
    命及甲基安非他命陽性反應，始查悉上情。
二、案經臺中縣警察局烏日分局報告臺灣臺中地方法院檢察署檢
    察官偵查起訴。
    理  由
壹、程序方面：
一、按除被告所犯為死刑、無期徒刑、最輕本刑為3年以上有期
    徒刑之罪或高等法院管轄第一審案件者外，於法院行準備程
    序進行中，被告先就被訴事實為有罪之陳述時，審判長得告
    知被告簡式審判程序之旨，並聽取當事人、代理人、辯護人
    及輔佐人之意見後，裁定進行簡式審判程序；且受命法官行
    準備程序，與法院或審判長有同一之權限；又簡式審判程序
    之證據調查，不受刑事訴訟法第159條第1項、第161條之2、
    第161條之3、第163條之1及第164條至第170條規定之限制，
    刑事訴訟法第273條之1第1項、第279條第2項前段、第273條
    之2分別定有明文。
二、查本件被告乙○○所犯為死刑、無期徒刑、最輕本刑為3年
    以上有期徒刑以外之罪，且非高等法院管轄第一審之案件，
    經本院合議庭裁定由受命法官行準備程序時，被告就被訴事
    實為有罪之陳述後，復經本院合議庭裁定由受命法官獨任行
    簡式審判程序，是其證據之調查，自不受刑事訴訟法第159
    條第1項、第161條之2、第161條之3、第163條之1及第164條
    至第170條規定之限制，合先敘明。
貳、實體方面：
一、證據能力部分：
  (一)按被告以外之人於審判外之言詞或書面陳述，除法律有規定
    者外，不得作為證據；被告以外之人於審判中有下列情形之
    一，其於檢察事務官、司法警察官或司法警察調查中所為之
    陳述，經證明具有可信之特別情況，且為證明犯罪事實之存
    否所必要者，得為證據：一、死亡者。二、身心障礙致記憶
    喪失或無法陳述者。三、滯留國外或所在不明而無法傳喚或
    傳喚不到者。四、到庭後無正當理由拒絕陳述者；該言詞或
    書面陳述，雖不符刑事訴訟法第159條之1至第159條之4之規
    定，而經當事人於審判程序同意作為證據，法院審酌該言詞
    陳述或書面陳述作成時之情況，認為適當者，亦得為證據；
    當事人、代理人或辯護人於法院調查證據時，知有第159條
    第1項不得為證據之情形，而未於言詞辯論終結前聲明異議
    者，視為有前項之同意，刑事訴訟法第159條第1項、第159
    條之3、第159條之5分別定有明文。核其立法理由在於傳聞
    證據未經當事人之反對詰問予以核實，乃排斥其證據能力。
    惟當事人如放棄對原供述人之反對詰問權，於審判程序表示
    同意該等傳聞證據可作為證據，此時，法院除認該傳聞證據
    欠缺適當性外，自可承認其證據能力。又當事人、代理人或
    辯護人於調查證據時，知有刑事訴訟法第159條第1項不得為
    證據之情形，卻表示「對於證據調查無異議」、「沒有意見
    」等意思，而未於言詞辯論終結前聲明異議者，應視為已有
    將該等傳聞證據採為證據之同意（參見最高法院94年度臺上
    字第2976號判決意旨）。
  (二)本件檢察官、被告於審判期日，對本案之全部證據之證據能
    力均不爭執，復於審判期日就本院提示之證據於言詞辯論終
    結前，均未就所調查之證據主張有刑事訴訟法第159條不得
    為證據之情形，且均表示無意見，本院審酌該等證據作成時
    ，亦無不適當之處，是參考上開最高法院判決要旨，應視為
    已有將該等傳聞之證據採為證據之同意，本案經調查之證據
    均有證據能力。
二、認定犯罪事實所根據的證據及理由：
  (一)被告於本院審理中坦白承認供稱：伊確實有於事實欄所載之
    時、地，施用第一級毒品海洛因、第二級毒品甲基安非他囹
    各1次之事實等語明確，核與被告為警採尿送驗結果，確呈
    嗎啡、甲基安非他命陽性反應，此有詮昕科技股份有限公司
    98年10月8日報告編號8A020001號濫用藥物尿液檢驗報告1份
    附卷可憑，被告之自白堪認與事實相符，洵堪採信。
  (二)按施用第一、二級毒品為犯罪行為，毒品危害防制條例第10
    條定有處罰明文，故施用第一、二級毒品者，依前揭規定本
    應科以刑罰，惟基於刑事政策，對合於一定條件之施用者，
    依同條例第20條、第23條之規定，施以觀察、勒戒或強制戒
    治之保安處分。又毒品危害防制條例於92年7月9日修正公布
    ，自93年1月9日施行，其中第20條、第23條將施用毒品之刑
    事處遇程序，區分為「初犯」及「5年內再犯」、「5年後再
    犯」。依其立法理由之說明：「初犯」，經觀察、勒戒或強
    制戒治後，應為不起訴處分或不付審理之裁定；經觀察、勒
    戒或強制戒治執行完畢釋放後，「5年內再犯」者，因其再
    犯率甚高，原實施之觀察、勒戒及強制戒治既已無法收其實
    效，爰依法追訴或裁定交付審理。至於經觀察、勒戒或強制
    戒治執行完畢釋放後，「5年後再犯」者，前所實施之觀察
    、勒戒或強制戒治已足以遮斷其施用毒品之毒癮，為期自新
    及協助其斷除毒癮，仍適用「初犯」規定，先經觀察、勒戒
    或強制戒治之程序。從而依修正後之規定，僅限於「初犯」
    及「5年後再犯」2種情形，始應先經觀察、勒戒或強制戒治
    程序。倘被告於5年內已再犯，經依法追訴處罰，縱其第3次
    （或第3次以上)再度施用毒品之時間，在初犯經觀察、勒戒
    或強制戒治執行完畢釋放5年以後，已不合於「5年後再犯」
    之規定，且因已於「5年內再犯」，顯見其再犯率甚高，原
    實施觀察、勒戒或強制戒治，已無法收其實效，即應依該條
    例第10條處罰。至於第3次（或第3次以上）施用毒品之時間
    ，是否宜有期間限制？以多久為適宜？則分屬刑事政策、專
    門醫學之範圍，非審判機關所能決定，有待循立法途徑解決
    （最高法院97年度第5次刑事庭會議、95年度第7次刑事庭會
    議決議參照）。查被告前因施用毒品案件，經臺灣彰化地方
    法院裁定送觀察、勒戒後，認有繼續施用毒品之傾向，再裁
    定令入戒治處所執行強制戒治，於91年7月26日執行完畢釋
    放，由臺灣彰化地方法院檢察署檢察官以91年度戒毒偵字第
    729號不起訴處分確定，於上開強制戒治執行釋放後5年內之
    94年間先後因施用毒品案件，經法院判刑確定等情，有臺灣
    高等法院被告前案紀錄表在卷可稽。本件被告施用第一、二
    級毒品犯行，距其先前強制戒治執行完畢釋放之時間雖已逾
    5年，但因其在初犯毒品危害防制條例第10條之罪，於91年7
    月26日強制戒治執行完畢釋放以後，已於5年內再犯毒品危
    害防制條例第10條之施用毒品罪多次，並經刑事判決確定，
    已如前述，是本件施用毒品之行為，即與單純之初犯毒品危
    害防制條例第10條之施用毒品罪，經觀察勒戒或強制戒治執
    行完畢釋放以後「5年後再犯」之情形有別。又被告經觀察
    、勒戒及強制戒治釋放後，既於5年內再多次施用毒品，足
    見先前所實施之觀察、勒戒及強制戒治尚不足以遮斷其施用
    毒品之毒癮，已無法收其實效，是被告既非於首次觀察勒戒
    執行完畢後5年內，均無任何施用毒品之犯行，揆諸上開最
    高法院刑事庭會議決議意旨，被告所為本件施用毒品犯行，
    即無現行毒品危害防制條例第20條第3項之適用，自毋須依
    同條第1項、第2項規定施予觀察、勒戒或強制戒治之處遇程
    序，而應逕依毒品危害防制條例第23條第2項規定訴追處罰
    。綜上所述，被告施用第一、二級毒品之犯罪事證已臻明確
    ，其犯行洵堪認定，應依法論罪科刑。
  (三)本件事證明確，被告犯行洵堪認定。
三、論罪科刑的理由：
  (一)查海洛因、甲基安非他命分屬毒品危害防制條例第2條第2項
    第1款、第2款規定之第一級、第二級毒品，核被告所為，係
    違反毒品危害防制條例第10條第1項、第二項之施用第一級
    、第二級毒品罪。
  (二)被告於施用前，持有第一級毒品海洛因、第二級毒品甲基安
    非他命，進而施用，其持有之低度行為應為施用之高度行為
    所吸收，均不另論罪。
  (三)被告前曾受如事實欄所載刑之宣告及執行完畢，此有臺灣高
    等法院被告前案紀錄表及臺灣臺中地方法院檢察署刑案資料
    查註紀錄表在卷足憑，其前受有期徒刑執行完畢，於5年內
    再故意犯本件最重本刑為有期徒刑以上之罪，為累犯，應依
    刑法第47條第1項之規定加重其刑。
  (四)被告所犯上開二罪，犯意各別，罪名不同，應分論併罰之。
  (五)爰審酌被告犯罪之動機、目的，前經觀察、勒戒、強制戒治
    及多次判刑，仍不知戒絕，施用毒品時間非短，施用毒品犯
    罪係自戕行為，對他人權益損害非鉅，犯罪後坦承犯行，態
    度良好等一切情狀，分別量處如主文所示之刑，並定其應執
    行之刑。
四、適用法律依據：
  (一)刑事訴訟法第273條之1第1項、第299條第1項前段。
  (二)毒品危害防制條例第10第1項、第2項。
  (三)刑法第11條前段、第47條第1項、第51條第5款。
本案經檢察官甲○○到庭執行職務。
中    華    民    國    99    年    1     月    27    日
                  刑事第十七庭  法  官  洪挺梧
以上正本證明與原本無異。
如不服本判決應於收受送達後10日內向本院提出上訴書狀，並應
敘述具體理由；其未敘述上訴理由者，應於上訴期間屆滿後20日
內向本院補提理由書（均須按他造當事人之人數附繕本）「切勿
逕送上級法院」。
                                書記官  劉雅玲
中    華    民    國    99    年    1     月    27    日

附錄本判決論罪科刑法條：
毒品危害防制條例第10條
施用第一級毒品者，處6月以上5年以下有期徒刑。
施用第二級毒品者，處3年以下有期徒刑。

司法院資訊處製作；財團法人民間司法改革基金會備份。
